臺灣新北地方法院三重簡易庭民事裁定
111年度重訴聲字第1號

聲  請  人  陳志華  
代  理  人  李富湧律師
相  對  人  陳子洋


上列當事人間請求不動產所有權移轉登記事件（本院111年度重
司調字第103號），聲請人聲請許可為訴訟繫屬事實登記，本院
裁定如下：
    主  文
聲請駁回。
    理  由
一、按訴訟標的基於物權關係，且其權利或標的物之取得、設定
    、喪失或變更，依法應登記者，於事實審言詞辯論終結前，
    原告得聲請受訴法院以裁定許可為訴訟繫屬事實之登記，民
    事訴訟法第254條第5項定有明文。是依此條項裁定許可為訴
    訟繫屬事實之登記者，須原告起訴係基於「物權關係」做為
    訴訟標的，始足當之，若原告起訴主張非以物權關係為訴訟
    標的，縱使其聲明之內容或請求給付之「標的物」為得、喪
    、設定、變更依法應經登記者，因與上開規定之要件不符，
    自不能發給已起訴之證明。次按所謂借名登記，乃當事人約
    定，一方（借名者）經他方（出名者）同意，而將自己之財
    產以他方名義登記，而仍由自己管理、使用、處分，他方允
    就該財產為出名登記之契約，在性質上應與委任契約同視，
    並類推適用民法委任之相關規定，於委任契約終止時，借名
    者得依民法第541條第2項規定請求出名者將財產移轉於借名
    者。再按借名登記財產於借名關係存續中，乃登記為出名人
    之名義，在該財產回復登記為借名人名義以前，借名人尚無
    所有物返還請求權可資行使（最高法院100年度台上字第210
    1號判決意旨參照），亦即借名者於依借名登記契約行使權
    利並取得財產所有權移轉登記前，並無從基於所有（物權）
    行使權利。
二、聲請意旨略以：附表所示不動產（下稱系爭不動產）係由聲
    請人出資購買並居住使用。於購買系爭不動產時，聲請人因
    恐未能繳納貸款本息，故與相對人約定以系爭不動產所有權
    權利範圍1/2為擔保，於將來聲請人無力繳納貸款本息時，
    由相對人支援繳納，然嗣後有關出資購買系爭不動產之款項
    與貸款，均係由聲請人繳納。詎料，相對人近期竟意欲出售
    系爭不動產權利範圍1/2，並拒絕拒絕配合辦理系爭不動產
    所有權移轉登記。為此，聲請人爰終止兩造間之借名登記契
    約，請求相對人將系爭不動產之所有權移轉登記予聲請人，
    並依民事訴訟法第254條第5項至第7項規定，聲請裁定許可
    為訴訟繫屬事實之登記等語。
三、經查，聲請人主張登記於相對人名下之系爭不動產所有權權
    利範圍1/2應為其所有，係因借名登記法律關係而登記於相
    對人名下，故請求相對人將系爭土地所有權移轉登記予聲請
    人等情，並表明訴訟標的為民法第179條及類推適用民法第5
    41條第2項規定，然依前揭說明，借名者於依借名登記契約
    行使權利並取得財產所有權移轉登記前，並無從基於所有（
    物權）行使權利，又民法第179條及類推適用民法第541條第
    2項之訴訟標的為債權請求權，而非物權關係，且該債權之
    取得、設定、喪失或變更亦無須依法登記，顯與民事訴訟法
    第254條第5項規定之要件不符。從而，聲請人上開許可為訴
    訟繫屬事實登記之聲請，於法未合，應予駁回。
中　　華　　民　　國　　111 　年　　6 　　月　　9 　　日
　　　　　　　　　三重簡易庭　　法　官　王凱俐
以上正本係照原本作成。 
如不服本裁定，應於送達後10日內，向本院提出抗告狀並表明抗
告理由，如於本裁定宣示後送達前提起抗告者，應於裁定送達後
10日內補提抗告理由書（須附繕本），並繳納抗告費新臺幣1000
元。
中　　華　　民　　國　　111 　年　　6 　　月　　9 　　日
                                書記官　李采錡

附表：
（一）土地
土地標示       編號 土地坐落    面積 權利範圍  縣市 鄉鎮市區 段 地號   1 新北市 蘆洲區 保佑段 339 1,420.33 89/20000 

（二）房屋
建物標示         編號 建號 基地座落  建物門牌 主要建築材料 建物面積(平方公尺)  權利範圍   段 地號   總面積 附屬建物  1 1924 保佑 339 新北市蘆洲區 三民路248號8樓 鋼筋混凝土造 8層 69.17 陽台13.52 雨遮 2.30 1/2 2 1941 保佑 339 共有部分   1,125.19 108/10000 3 1942 保佑 339 共有部分   2,631.62 37/10000